【裁判字號】    99,交訴,28
【裁判日期】    990326
【裁判案由】    業務過失致死
【裁判全文】
臺灣臺中地方法院刑事判決              99年度交訴字第28號
公  訴  人  臺灣臺中地方法院檢察署檢察官
被      告  甲○○
選任辯護人  黃英傑律師
上列被告因業務過失致死案件，經檢察官提起公訴（98年度偵字
第24150號、第25810號），被告於準備程序中就被訴事實為有罪
之陳述，經告以簡式審判之旨，並聽取意見後，本院合議庭裁定
由受命法官獨任進行簡式審判程序，判決如下：
    主    文
甲○○從事業務之人，因業務上之過失致人於死，處有期徒刑拾
月。緩刑參年。
    犯罪事實
一、甲○○以駕駛聯結車載運貨品為業，為從事駕駛業務之人，
    於民國98年9月10日上午某時，駕駛聯航通運有限公司所有
    之車牌號碼JF-B71號營業用貨運曳引車（後方聯結車牌號碼
    W6-58號營業用半拖車），沿臺中市○○區○○路由北往南
    方向行駛。嗣於同日上午10時19分許，行經子路與祥順一
    街交岔路口處，欲右轉進入祥順一街時，本應注意汽車行駛
    時，駕駛人應注意車前狀況及兩車併行之間隔，並隨時採取
    必要之安全措施，且於交岔路口右轉彎時，應讓直行車先行
    ，並注意安全距離。而依當時天候為晴、日間自然光線、路
    面無缺陷、無障礙物、視距良好之情形，復無不能注意之情
    事，竟疏未注意車前狀況，於行經上開交岔路口右轉時，未
    讓直行車先行，適有陳振芳騎乘車牌號碼P2X- 962號重型機
    車，沿同路同向行駛在甲○○所駕車輛之右側，正欲直行通
    過上開交岔路口時，因見甲○○所駕車輛貿然疾速右轉而未
    及停煞閃避，致雙方車輛發生碰撞，陳振芳因此人車倒地，
    並遭甲○○所駕車輛之前後車輪輾過，造成陳振芳全身挫裂
    ，受有輪帶創傷合併多發性骨折、器官損傷而當場死亡。甲
    ○○肇事後，於犯罪偵查機關未發覺前，在現場等候前來處
    理之員警，並當場承認為肇事人，自首而願接受裁判。
二、案經臺中市警察局第五分局報告臺灣臺中地方法院檢察官並
    相驗後自動檢舉偵查起訴。
    理    由
一、上開犯罪事實，迭據被告於警詢、偵查及本院審理時坦承不
    諱，並有道路交通事故調查報告表(一)、(二)各1份、事故現場
    照片50張、員警職務報告書（含所附勘查比對照片17張）在
    卷可佐。且被害人陳振芳因本件車禍事故，造成全身挫裂，
    受有輪帶創傷合併多發性骨折、器官損傷而當場死亡，亦經
    檢察官督同檢驗員相驗屬實，製有相驗筆錄、相驗屍體證明
    書、法醫驗斷書各1份等附卷可憑，是被告之自白與事實相
    符，堪可採取。
二、按汽車行駛時，駕駛人應注意車前狀況，並隨時採取必要之
    安全措施。又汽車在變換車道時，應讓直行車先行，並注意
    安全距離。道路交通安全規則第94條第3項、第98條第1項第
    6款分別定有明文。另汽車行經交岔路口右轉應讓右側慢車
    道直行之各型車輛先行（交通部63年12月11日交路(63)字第
    11245號函示意旨參照）。被告駕車時自應盡上述道路交通
    安全之注意義務。依當時情形，非不能注意，被告竟疏未注
    意，以致肇事並使被害人陳振芳因而死亡，其顯有過失。本
    件經送臺灣省臺中市區車輛行車事故鑑定委員會鑑定結果亦
    同此認定，有該委員會98年11月11日中市行字第0985403260
    號函暨所附之鑑定意見書存卷可憑。是本件被告之過失行為
    與被害人陳振芳之死亡結果間，顯具有相當因果關係，自應
    負過失致人於死之責任。
三、又被告甲○○以駕駛聯結車載運貨品為業，案發時駕駛登記
    聯航通運有限公司所有之W6-56號營業貨運曳引車及營業半
    拖車發生車禍等情，業據被告供承在卷，並有被告之職業聯
    結車駕駛執照、前揭營業用貨運曳引車及營業用半拖車之行
    車執照影本各1紙在卷足參，則案發時被告確實以駕駛為其
    業務且於從事駕駛業務之際發生車禍，亦堪認定。
四、核被告甲○○所為，係犯刑法第276條第2項業務上過失致人
    於死罪。被告於肇事後，在偵查機關發覺犯罪前，即處理員
    警前往現場處理時在場，並當場承認為肇事人，有臺中市○
    ○○道路交通事故肇事人自首情形紀錄表在卷可稽，其對於
    未發覺之罪自首而接受裁判，爰依刑法第62條前段規定，減
    輕其刑。爰審酌被告以駕駛聯結車載運貨品為業、所駕駛之
    車輛為大型重車，或因駕駛座之高度及車輛長度之緣故，容
    有視覺死角，一般輕型車輛或行人若與之發生車禍，往往造
    成重大死傷，則被告更應遵守交通規則，提高警覺，注意行
    車安全，其竟疏於注意肇致本案車禍，過失情節難謂輕微，
    然念及被告犯後坦承犯行，態度尚佳，並與被害人家屬達成
    和解，有和解書1份在卷可憑，堪認被告已具有悔意等一切
    情狀，量處如主文所示之刑。又被告前未曾因故意犯罪受有
    期徒刑以上刑之宣告，有臺灣高等法院被告前案紀錄表附卷
    可憑，其因一時疏於注意，致罹刑典，犯後坦承犯行，並已
    與被害人家屬達成和解，均如前述，本院併考量被告係其全
    家經濟來源，上須奉養老母1人，下須扶養妻、子共5人，家
    中食指浩繁，有戶籍謄本影本2件存卷可按，被告如受主文
    所示之刑之執行，將使其全家生計發生困難，可以想見。本
    院認被告經此偵、審程序及主刑諭知之教訓，當能知所警惕
    ，信無再犯之虞，則所宣告之刑，以暫不執行為適當，並考
    量被告日後仍以駕駛大型聯結車為生，為使被告有所警惕、
    謹慎駕駛、時時以維護其他用路人之人身安全為要務，爰依
    刑法第74條第1項第1款規定，併予宣告緩刑3年，以啟自新
    。
據上論斷，應依刑事訴訟法第273條之1第1項、第299條第1項前
段，刑法第276條第2項、第62條前段、第74條第1項第1款，刑法
施行法第1條之1第1項、第2項前段，判決如主文。
案經檢察官乙○○到庭執行職務。
中    華    民    國    99    年    3     月    26    日
                  刑事第七庭    法  官  王邁揚
以上正本證明與原本無異。
如不服本判決應於收受判決後10日內向本院提出上訴書狀，並應
敘述具體理由；其未敘述上訴理由者，應於上訴期間屆滿後20日
內向本院補提理由書（均須按他造當事人之人數附繕本）「切勿
逕送上級法院」。
                                書記官  黃雅青
中    華    民    國    99    年    3     月    26    日
附錄論罪科刑法條全文
中華民國刑法第276條第2項
從事業務之人，因業務上之過失犯前項之罪者，處5年以下有期
徒刑或拘役，得併科3千元以下罰金（罰金已提高為新臺幣15萬
元）。

司法院資訊處製作；財團法人民間司法改革基金會備份。
